臺灣彰化地方法院刑事判決　　　　　　　96年度簡上字第45號
上　訴　人
即　被　告　丙○○
上列上訴人即被告因詐欺案件，不服本院九十五年度斗簡字第六
三四號中華民國九十五年十二月二十九日第一審簡易判決（原檢
察官聲請簡易判決處刑案號：九十五年度偵字第八五四一號），
提起上訴，本院管轄第二審合議庭判決如下：
    主  文
上訴駁回。
    事實及理由
一、本案經本院審理結果，認除簡易判決事實及理由欄一、（二
    ）補充「被告係幫助他人連續詐騙被害人甲○○等人，應依
    連續犯論以一罪並加重其刑，次依刑法第三十條第二項規定
    減輕其刑」部分應更正為「該不詳姓名、年籍之成年男子及
    其所屬之詐欺集團成員共同基於為自己不法所有之概括犯意
    ，連續以上開之方式為詐術，使被害人甲○○、乙○○等人
    陷於錯誤，而將本人之財物交付，該不詳姓名、年籍之成年
    男子及其所屬之詐欺集團成員所為，自均係犯刑法第三百三
    十九條第一項之連續詐欺取財罪。被告將其所有上開銀行帳
    戶之存摺、金融卡密碼、語音服務密碼等物交給該成年男子
    及其所屬之詐欺集團成員以供向他人詐騙財物，顯係基於幫
    助他人連續詐欺取財之犯意，且所為提供前開帳戶予他人之
    行為屬刑法詐欺取財罪構成要件以外之行為，其既以幫助他
    人犯罪之意思而參與犯罪構成要件以外之行為，故核被告所
    為，係犯刑法第三十條第一項、第三百三十九條第一項之幫
    助連續詐欺取財罪，並應依同法第三十條第二項之規定減輕
    其刑」及三、據上論結第三行「，修正前刑法第五十六條」
    之記載應予刪除外，餘第一審判決認事用法及量刑均無不當
    ，應予維持，並引用第一審判決書記載之事實、證據及理由
    （如附件）。
二、本件上訴人即被告丙○○（以下簡稱被告）上訴意旨略以：
    我去年失業，我去買夾報時，看到郵戶出租，當時因為我經
    濟不好，所以打電話去問，隔天有一位姓李的人打電話給我
    ，告訴我說他是保險公司的業務人員，他說業績獎金龐大，
    需要人頭戶節稅，所以我才將帳戶交給他，他給我新臺幣二
    千元，之前在偵查庭我有承認賣帳戶，但是我社會經驗不足
    ，所以賣帳戶，使得兩位受騙，我心理很難過，法院判處我
    四個月易科罰金，但是目前我沒有辦法繳納罰金，請求改判
    無罪或給予緩刑宣告云云。
三、按依社會常情，任何人均可辦理金融帳戶存摺使用，如無正
    當理由，實無借用他人存摺、提款卡、密碼使用之理，且金
    融存摺、提款卡及密碼亦事關個人財產權益之保障，其專有
    性甚高，除非本人或與本人親密關係者，難認有何理由可同
    時取得該存摺、提款卡及密碼；又自政府開放金融業申請設
    立後，金融機構大量增加，一般人申請存款帳戶極為容易且
    便利，除非活期存款帳戶使用人欲將帳戶充作犯罪之用，否
    則一般人正常使用以自己名義申辦之存款帳戶即可，並無使
    用他人帳戶之必要。況近來新聞媒體，對於不肖犯罪人士常
    使用他人存款帳戶後，再持以供作犯罪使用，藉此逃避檢警
    查緝之情事，亦多所報導；且一般人亦均有妥為保管及防止
    他人任意使用存摺、提款卡及密碼之認識，縱特殊情況偶需
    交付他人使用，亦必深入瞭解用途及合理性，始予提供，該
    等專有物品如落入不明人士手中，而未加以闡明正常用途，
    極易被利用為與財產有關之犯罪工具，此為吾人依一般生活
    認知所易於體察之常識，而對於非有正當理由，竟徵求他人
    提供帳戶者，客觀上可預見其目的，係供為某筆資金存入後
    ，再行領出之用意，一般人本於一般認知能力均易於瞭解，
    被告就郵局存款帳戶之申請使用細節，不可能諉為不知，且
    被告於警詢及檢察官訊問時，均供稱該男子說是用來買賣股
    票用的等語，惟於本院審理時供稱：對方告訴我說他是保險
    公司的業務人員，他說業績獎金龐大，需要人頭戶節稅，且
    伊因為經濟不好缺錢，所以才出租帳戶等語，被告前後所供
    對方告知該帳戶之用途前後不一，顯係事後卸責之詞，所辯
    顯不足採信，足認被告係於可預見上揭郵局帳戶存摺、金融
    卡、金融卡密碼、語音服務密碼等物提供予他人使用將幫助
    他人實施犯罪之情形下，仍將其郵局帳戶存摺、金融卡、金
    融卡密碼、語音服務密碼等物交付他人使用，顯有預見縱有
    人利用被告前揭郵局帳戶實施詐欺取財犯罪，以領取犯罪所
    得財物，避免遭查獲等情，亦不違背被告之本意至明。次按
    刑法關於正犯、從犯之區別，本院所採見解，係以其主觀之
    犯意及客觀之犯行為標準，凡以自己犯罪之意思而參與犯罪
    ，無論其所參與者是否犯罪構成要件之行為，皆為正犯，其
    以幫助他人犯罪之意思而參與犯罪，其所參與者，苟係犯罪
    構成要件之行為，亦為正犯，必以幫助他人犯罪之意思而參
    與犯罪，其所參與者又為犯罪構成要件以外之行為，始為從
    犯（最高法院二十五年上字第二二五三號判例要旨參照）。
    是如未參與實施犯罪構成要件之行為，且係出於幫助之意思
    提供助力，即屬幫助犯，而非共同正犯，本案被告係基於幫
    助他人詐欺取財之犯意，提供上開帳戶存摺、金融卡、金融
    卡密碼、語音服務密碼與他人，意圖為自己不法之所有，詐
    欺被害人匯款至被告所提供之上揭帳戶，是被告顯係以幫助
    他人為詐欺取財犯罪之意思，其所參與者僅係提供前開存摺
    、金融卡、金融卡密碼、語音服務密碼等資料，亦即參與犯
    罪構成要件以外之行為，依前開說明，核係犯幫助犯刑法第
    三百三十九條第一項詐欺取財罪。此外並經證人即被害人甲
    ○○、乙○○於警詢中證述明確，復有被害人乙○○之中國
    信託商業銀行匯款申請書影本、以局號帳號查詢客戶基本資
    料及客戶歷史交易清單在卷可佐，是以本件被告幫助詐欺取
    財犯行事證已臻明確，其犯行自堪認定。
四、被告行為後，刑法於九十四年二月二日修正公布、刑法施行
    法於九十五年六月十四日修正公布、罰金罰鍰提高標準條例
    於九十五年五月十七日修正公布，並均於九十五年七月一日
    施行，關於本案應適用之新、舊法，茲比較如下：
  (一)刑法第二條第一項規定，係規範行為後法律變更所生新舊法
    律比較適用之準據法，於九十五年七月一日刑法施行後，應
    適用刑法第二條第一項之規定，為「從舊從輕」之比較（最
    高法院九十五年五月二十三日第八次刑事庭會議決議第一點
    第一項參照）。
  (二)刑法第三十條雖就幫助犯之法條文字為部份修正，然此修正
    僅為法理之明文化，非屬法律之變更，應無庸依刑法第二條
    第一項為新舊法有利之比較，逕適用修正後之規定（該條修
    正理由及最高法院九十五年第二十一次刑事庭會議決議參照
    ）。
  (三)刑法第三十三條第五款關於罰金刑之規定，由「罰金：一元
    以上」修正為「罰金：新臺幣一千元以上，以百元計算之」
    ，應依刑法第二條第一項規定，適用最有利於行為人之法律
    （最高法院九十五年第八次刑事庭會議決議參照）。本案刑
    法第三百三十九條第一項詐欺取財罪關於「或科或併科一千
    元以下罰金」之罰金刑部分，經比較新、舊法結果，應以被
    告行為時之法律即修正前第三十三條第五款規定，最有利於
    被告。
  (四)刑法施行法第一條之一增訂施行前，依罰金罰鍰提高標準條
    例第一條前段、現行法規所定貨幣單位折算新臺幣條例第二
    條規定，本案刑法第三百三十九條第一項詐欺取財罪關於「
    或科或併科一千元以下罰金」之罰金刑部分，應提高折算為
    或科或併科新臺幣三萬元以下罰金。刑法施行法修正增訂第
    一條之一規定：「中華民國九十四年一月七日刑法修正施行
    後，刑法分則編所定罰金之貨幣單位為新臺幣。九十四年一
    月七日刑法修正時，刑法分則編未修正之條文定有罰金者，
    自九十四年一月七日刑法修正施行後，就其所定數額提高為
    三十倍。但七十二年六月二十六日至九十四年一月七日新增
    或修正之條文，就其所定數額提高為三倍。」依增訂條文提
    高並改為新臺幣後，本案刑法第三百三十九條第一項詐欺取
    財罪關於「或科或併科一千元以下罰金」之罰金刑部分，亦
    同為或科或併科新臺幣三萬元以下罰金，經比較新、舊法後
    ，結果並無不同。
  (五)被告行為後，刑法第四十一條第一項前段關於易科罰金折算
    標準之規定，業於九十四年二月二日修正公布，並於九十五
    年七月一日施行，由「犯最重本刑為五年以下有期徒刑以下
    之刑之罪，而受六個月以下有期徒刑或拘役之宣告，因身體
    、教育、職業、家庭之關係或其他正當事由，執行顯有困難
    者，得以一元以上三元以下折算一日，易科罰金。」修正為
    「犯最重本刑為五年以下有期徒刑以下之刑之罪，而受六個
    月以下有期徒刑或拘役之宣告者，得以新臺幣一千元、二千
    元或三千元折算一日，易科罰金。」應依刑法第二條第一項
    規定，適用最有利於行為人之法律（最高法院九十五年五月
    二十三日第八次刑事庭會議決議第三點第二項參照）。修正
    前刑法第四十一條第一項前段之易科罰金折算標準，依修正
    刪除前之罰金罰鍰提高標準條例第二條規定，應就其原定數
    額提高為一百倍折算一日，並依現行法規所定貨幣單位折算
    新臺幣條例第二條規定，以新臺幣元之三倍折算之，亦即，
    修正前刑法第四十一條第一項前段之易科罰金折算標準，應
    以銀元三百元即新臺幣九百元折算為一日，經比較新、舊法
    結果，應以被告行為時之法律即舊法較有利於被告。
  (六)比較時應就罪刑有關之共犯、未遂犯、想像競合犯、牽連犯
    、連續犯、結合犯，以及累犯加重、自首減輕暨其他法定加
    減原因（如身分加減）與加減例等一切情形，綜其全部罪刑
    之結果而為比較（最高法院九十五年五月二十三日第八次刑
    事庭會議決議第一點第四項參照）。經綜合比較新、舊法之
    結果，以被告行為時之舊法較有利於被告，依刑法第二條第
    一項前段規定，本案自應適用被告行為時之法律即修正前刑
    法第三十三條第五款、第四十一條第一項前段，罰金罰鍰提
    高標準條例第一條前段、修正刪除前罰金罰鍰提高標準條例
    第二條之規定。
五、原審審酌上開情狀據以論罪科刑，判處被告有期徒刑四月，
    並依修正前刑法第四十一條第一項前段之規定諭知易科罰金
    之折算標準，核無不當，本件上訴人指摘原判決不當，請求
    撤銷原判決，為無理由，應駁回其上訴。
據上論斷，應依刑事訴訟法第四百五十五條之一第一項、第三項
、第三百七十三條、第三百六十八條，判決如主文。
本件經檢察官吳芙如到庭執行職務。
中　　華　　民　　國　　96　　年　　4 　　月　　3 　　日
                        臺灣彰化地方法院刑事第二庭
                            審判長法官    石馨文
                            法      官    黃齡玉
                            法      官    尚安雅
以上正本證明與原本無異。
本件不得上訴。
中　　華　　民　　國　　96　　年　　4 　　月　　4 　　日
                            書  記  官    洪年慶
